【裁判字號】    99,台上,4024
【裁判日期】    990625
【裁判案由】    偽造文書
【裁判全文】
最高法院刑事判決            九十九年度台上字第四０二四號
上  訴  人  甲○○
選任辯護人  陳日炘律師
上列上訴人因偽造文書案件，不服台灣高等法院台中分院中華民
國九十七年一月二十三日第二審更審判決（九十六年度上更(一)字
第三八二號，聲請簡易判決處刑案號：台灣南投地方法院檢察署
九十二年度偵續字第五三號），提起上訴，本院判決如下：
    主  文
上訴駁回。
    理  由
按刑事訴訟法第三百七十七條規定，上訴於第三審法院，非以判
決違背法令為理由，不得為之。是提起第三審上訴，應以原判決
違背法令為理由，係屬法定要件。如果上訴理由書狀並未依據卷
內訴訟資料，具體指摘原判決不適用何種法則或如何適用不當，
或所指摘原判決違背法令情事，顯與法律規定得為第三審上訴理
由之違法情形，不相適合時，均應認其上訴為違背法律上之程式
，予以駁回。本件原判決撤銷第一審諭知上訴人甲○○無罪之判
決，改判依修正前刑法連續犯、牽連犯之規定（另牽連觸犯詐欺
取財罪），從一重論上訴人以連續犯行使偽造私文書罪，處有期
徒刑三月，減為有期徒刑一月又十五日，並諭知易科罰金之折算
標準及併予宣告緩刑二年。係依憑上訴人對其父徐能守於民國九
十一年五月三日凌晨四時十五分去世後，其於同日上午，以徐能
守名義，填載郵政存簿儲金提款單及銀行存摺類存款取款憑條，
並蓋用徐能守之印章於前開提款單及取款憑條上，自中華郵政股
份有限公司南投郵局（下稱：南投郵局）所轄埔里北平街郵局及
彰化銀行股份有限公司埔里分行（下稱：彰銀埔里分行）分別提
領現款新台幣（下同）一萬六千八百零四元、五十六萬一千三百
四十元等情，坦承不諱，參酌證人即共同繼承人徐大釗、徐憲正
於第一審審理時之證言（二人均證稱：就上訴人以徐能守之名義
自前揭帳戶提款一事，事前均不知情，事後亦未表示同意等語）
，及卷附之彰銀埔里分行九十三年四月二十八日彰埔字第九四四
號函暨所附徐能守帳戶之交易明細表、上訴人所偽造之九十一年
五月三日取款憑條、轉入上訴人個人帳戶之存款憑條，南投郵局
九十三年五月十二日營字第０九三０二００四七五號函暨所附徐
能守帳戶之往來明細、上訴人所偽造九十一年五月三日郵政存簿
儲金提款單、徐能守死亡證明書、戶籍謄本、繼承系統表（記載
：上訴人及徐大釗、徐春美、徐憲正、徐松輝、徐裕美、徐郁輝
均為徐能守之繼承人之旨）等證據資料，而為論斷，已敘述其所
憑之證據及得心證之理由。並說明：上訴人於偵查中及第一審審
理中，先稱：大家都說要其將徐能守之存款領出；繼稱：係告訴
人即其三哥徐松輝叫其領出；又改稱：係其大哥徐大釗要其去提
領云云，先後供述不一，難以採信之理由。而以上訴人辯稱：其
父徐能守往生當日，急需現金支付殯葬費用，三哥徐松輝要求其
先將父親之存款領出，印象中全體繼承人均表同意，大哥徐大釗
並叫其負責奠儀收入及開銷事宜，其無偽造文書之故意，告訴人
係因遺產分配問題，才提出刑事告訴等語，為飾卸之詞，不足採
取，亦已依憑卷證資料，在理由內詳加指駁。從形式上觀察，原
判決並無足以影響判決結果之違法情形存在。上訴人就行使偽造
私文書部分上訴意旨略稱：徐大釗曾於九十一年十一月十八日以
存證信函表示：「當初兄弟四人已討論表明……先嚴所遺現金或
銀行存款先墊付喪葬及奠儀支出」云云，可見徐大釗、徐憲正、
徐松輝所為證言之憑信性，非無疑義，原審未予調查說明，有查
證未盡及判決理由不備之違誤。又徐大釗、徐憲正、徐松輝均坦
承治喪期間是由上訴人記帳，統籌奠儀收入及開銷事宜，且其三
人並未提供金錢分擔喪葬費用，足見上訴人提款之目的，並非圖
謀個人之利益，亦無偽造文書之動機。徐大釗雖謂：喪葬費用係
以奠儀支付，收多少付多少等語。但一般奠儀收入多在發出訃聞
之後，若非共同繼承人對於上訴人先提領上開存款有所共識，徐
大釗等三人豈有未分擔喪葬費用之理，原判決對此有利上訴人之
辯解，未說明不足採之理由，難謂適法。且對於徐郁輝之證言，
原判決或予採用或予捨棄，亦有理由矛盾之違法等語。惟查原判
決就其如何綜合證人徐大釗、徐憲正之證言、上訴人之供述等全
部證據資料，判斷上訴人有前揭犯行之心證理由，已闡述明晰，
所為之論斷，核與證據法則並無違背。而徐大釗於九十一年十一
月十八日以存證信函謂：「先嚴所遺現金或銀行存款先墊付喪葬
及奠儀支出」云云，僅係表示喪葬支出係由徐能守所遺現金或存
款墊付，此與上訴人於徐能守死亡當天上午，以徐能守名義提款
是否曾經共同繼承人同意，係屬二事，顯不足以動搖原判決之論
斷基礎，上訴意旨執此指摘，難認係合法之第三審上訴理由。又
治喪期間是否由上訴人記帳，統籌有關喪葬之收支事宜，以及徐
大釗、徐憲正、徐松輝是否另提供金錢分擔喪葬費用，與其三人
事先有無同意上訴人提領徐能守所遺存款，並無必然之關聯，原
判決未予說明，僅係行文簡略而已，此與判決理由不備之違法情
形，並不相當。至徐郁輝所為之證言，不足以資為有利上訴人之
認定，原判決已詳敘其得心證之理由，經核並無判決理由矛盾之
情形，執此指摘，亦非上訴第三審之適法理由。其餘上訴意旨，
對原審採證認事之職權行使及不影響判決本旨之枝節事項，憑持
己見，任意指為違法，難認已符合首揭法定之第三審上訴要件。
其此部分上訴違背法律上之程式，應予駁回。至上訴人另牽連觸
犯詐欺取財部分，核屬刑事訴訟法第三百七十六條第四款不得上
訴第三審法院之案件。而前開得上訴第三審之行使偽造私文書部
分之上訴既不合法，經從程序上予以駁回，詐欺取財部分自無從
適用審判不可分原則，併為實體上之審判，應一併駁回。
據上論結，應依刑事訴訟法第三百九十五條前段，判決如主文。
中    華    民    國  九十九  年    六    月  二十五  日
                      最高法院刑事第三庭
                          審判長法官  林  增  福
                                法官  張  清  埤
                                法官  陳  世  雄
                                法官  何  菁  莪
                                法官  王  居  財
本件正本證明與原本無異
                                      書  記  官
中    華    民    國  九十九  年    六    月  二十九  日
                                                     ｍ

司法院資訊處製作；財團法人民間司法改革基金會備份。
